【裁判字號】    90,訴,197
【裁判日期】    901211
【裁判案由】    搶奪
【裁判全文】
臺灣臺東地方法院刑事判決                            九十年度訴字第一九七號
    公  訴  人  臺灣台東地方法院檢察署檢察官
    被      告  甲○○
右列被告因搶奪案件，經檢察官提起公訴（九十年度偵字第一二三九號），本院判決
如左：
    主  文
甲○○連續意圖為自己不法之所有，而搶奪他人之動產，處有期徒刑捌月，緩刑參年
，緩刑期內付保護管束。
    事  實
一、甲○○基於意圖為自己不法所有之概括犯意，先於民國九十年六月十三日十時許
    ，在台東縣關山鎮○○路十七號乙○○○所開設之雜貨店，因見乙○○○一眼失
    明且年邁行動不便，而搶奪其所有之參茸酒一瓶，復於同年月二十九日之十時許
    、十二時許、及十五時許，連續在上址之雜貨店內，不顧乙○○○之制止，分別
    搶奪其所有之龍鳳酒一瓶，嗣經乙○○○之子蕭進宗報警處理而查獲上情。
二、案經乙○○○訴由台東縣警察局關山分局報請臺灣台東地方法院檢察署檢察官偵
    查起訴。
    理  由
一、訊據被告固坦承有於起訴書所載之時、地，均未經告訴人乙○○○之同意，連續
    強行拿取告訴人所有之蔘茸酒一瓶、龍鳳酒三瓶，惟矢口否認有搶奪犯意，辯稱
    ：因為當時已酒醉，且認識告訴人，心想先喝酒，錢後付，告訴人向我要錢時，
    我有回答告訴人錢會給你云云。惟查，被告於上述時間連續四次到告訴人所經營
    之雜貨店時，均未酒醉，且拿酒時經告訴人發現制止，因見告訴人年邁行動不便
    ，仍置之不理而恃強奪取蔘茸酒、龍鳳酒計四瓶，得手後即飲用完畢等情，業經
    告訴人於警訊、本院審理時指訴綦詳，證人即告訴人之子蕭進宗亦到庭具結證稱
    ：「當時被告拿一瓶酒，我叫他不要拿，他還是拿走」等語，並有台東縣警察局
    關山分局發還（保管）贓證品保領據一紙、案發現場相片三張附卷足參。而被告
    亦迭於警訊、偵審中自承：「乙○○○要拿回她的酒，因她眼睛失明、行動不便
    ，所以我不理她，拿了酒就走」、「我拿走三瓶酒，她都有看見，也有叫我不要
    拿，但我還是拿走」（偵查卷第五頁）、「我拿了酒，沒有問告訴人，告訴人有
    說不可以拿，但我還是拿走了，當時沒有付錢，她也沒有同意讓我賒帳」（見本
    院九十年十月十一日調查筆錄）等語，是被告趁告訴人不及抗拒而公然掠取其財
    物犯行，足堪認定，核其所辯，尚不足採，應予以依法論科。
二、核被告所為，係犯刑法第三百二十五條第一項之搶奪罪。其前後多次犯行，時間
    緊接、所犯係構成要件相同之罪名，顯係基於概括犯意而為之，為連續犯，應依
    刑法第五十六條之規定論以一罪，並加重其刑。爰審酌被告之犯罪動機、目的、
    手段、犯罪時所受之刺激、品行、生活狀況、智識程度、犯罪所生之損害僅數百
    元、犯後態度，及告訴人不願追究等一切情狀，量處如主文所示之刑，以資懲儆
    。又被告前未曾受有期徒刑以上刑之宣告，有台灣高等法院被告全國前案紀錄表
    一紙在卷可參，其因飲酒失慮，致罹刑典，經此刑之宣告後，信無再犯之虞，本
    院認所宣告之刑以暫不執行為適當，惟被告係為飲酒而犯罪，嗣並數次於警訊、
    本院調查時因酒醉而無法應訊，顯見其有酗酒傾向，缺乏自制力，有保護管束之
    必要，併諭知緩刑三年，緩刑期內付保護管束，以啟自新。
據上論斷，應依刑事訴訟法第二百九十九條第一項前段，刑法第五十六條、第三百二
十五條第一項、第七十四條第一項、第九十三條第一項，判決如主文。
中      華     民      國      九十      年     十二      月    十一    日
                                  臺灣臺東地方法院刑事庭
                                    審判長法  官  黃麗生
                                          法  官  蔡世芳
                                          法  官  黃怡玲
右正本證明與原本無異。
如不服本判決，應於判決送達後十日內向本院提出上訴狀。（須附繕本）
「切勿逕送上級法院」
                                          書記官  王敏玉
中      華      民      國      九十      年      十二    月    十二    日
附記
中華民國刑法第三百二十五條第一項
意圖為自己或第三人不法之所有，而搶奪他人之動產者，處六月以上五年以下有期徒
刑。


司法院資訊處製作；財團法人民間司法改革基金會備份。
